【裁判字號】    89,重訴,153
【裁判日期】    900130
【裁判案由】    損害賠償
【裁判全文】
臺灣桃園地方法院民事判決  八十九年重訴字第一五三號
    原      告    德商北德鋼鐵有限公司
                  Nordde.
    法定代理人    甲○○○○○.
    訴訟代理人    聶開國律師
    複  代理人    洪紹書              住台北市○○○路○段五六三號十樓
    被      告    享德金屬工業股份有限公司
                              .
    法定代理人    乙○○      .
    訴訟代理人    陳鄭權律師
    複  代理人    陳鼎正律師
右當事人間請求損害賠償事件，本院判決如左：
    主    文
被告應給付原告美金柒拾貳萬零貳佰肆拾參元整，及自民國八十八年八月一日起至清
償日止，按年息百分之五計算之利息。
訴訟費用由被告負擔。
本判決於原告以新台幣柒佰肆拾參萬柒仟元為被告供擔保後，得假執行。
    事    實
甲、原告方面：
一、聲明：除供擔保金額外，如主文所示。
二、陳述：
    (一)原告與被告於民國八十六年一月二十九日及同年四月九日先後訂立精煉銅胚合
      約書，由原告分別供應九百噸及八百噸煉銅，並分別約定於八十六年四月至十
      二月及同年五月至九月間，由被告逐月分次開立信用狀後，原告再分批裝船交
      貨。惟被告依兩造於八十六年一月二十九日簽訂之合約書收受第一批一百噸後
      ，及依八十六年四月九日簽訂之合約書收受前二批共三百二十噸後，遲未依約
      就剩餘之一千二百八十噸開立信用狀。嗣經原告以八十七年四月七日存證信函
      催告被告履行未果後，原告爰以八十八年七月二十三日函通知終止上開兩筆合
      約書，並請求被告於文到之日（即八十八年七月二十四日）七日內賠償損害，
      惟被告亦置之不理。
    (二)按「國際貿易，出口商通常皆待收到信用狀後，始辦理貨物裝運手續，可見信
      用狀之交付應先於貨品之交付」，最高法院六三年度台上字第二０六號判例闡
      釋綦詳。本件被告依兩造所簽訂之精煉銅胚合約書及前揭判例要旨，既負有先
      行開立信用狀之義務，卻遲延開立信用狀，經原告催告限期履行仍置之不理，
      被告應自受催告時起負遲延責任。
    (三)按「第二百五十八條及二百六十條之規定，於當事人依法律規定終止契約者，
      準用之」、「契約當事人之一方遲延給付者，他方得定相當期限催告其履行，
      如於期限內不履行時，得解除其契約」、「解除權之行使，不妨礙損害賠償之
      請求」，民法第二百六十三條、第二百五十四條及第二百六十條分別定有明文
      。另最高法院七十年台上字第五五九號判決亦明揭「倘原告確因此受有貨價差
      損及支出保管費之損害，原告自得請求被告賠償因債務不履行所生之損害」。
      經查本件被告已有遲延給付之情事發生，已如前述，乃原告依前揭民法第二百
      六十三條、第二百五十四條規定，終止兩造間之合約，然該終止權，並不影響
      原告對被告之損害賠償之請求。
    (四)本件原告因被告遲延給付，受有如后損害：
    (1)關於銅原料購入賣出差價美金六八０．四四二元部份
        由於銅原料在國際市場上波動甚劇，為避免此價格風險，原告依據慣例於每
        次簽約後於倫敦金屬期貨交易所買入約定交貨期間所需之銅原料。原告為履
        行八十六年一月二十九日合約，乃分別於裝船月份五、六、七、八、九、十
        、十一月在倫敦金屬交易所買入所需銅原料，其當月平均價格分別為每噸美
        金二、五一四．三三，二、六一二．六二，二、四五０．四六，二、二五一
        ．二０，二、一０七．三０，二、０五二．二六及一、九一七．四五元。嗣
        後被告於開立第一批信用狀後即未再履行，原告之前所訂立分別於八十六年
        六月至十一月到期之銅原料期貨合約，仍須如期於交割日購入銅原料，存放
        於倉庫內。嗣被告因拒未在所催告之期限內即八十七年四月十四日前履約，
        原告乃於當日之倫敦金屬期貨交易所交易價格即每噸美金一、七九八元，處
        分該銅原料，原告因此所受關於銅原料購入及處分之差價損失為美金三三八
        、二六二元；關於八十六年四月九日合約約定價格係以每噸美金二、五二０
        元計算，原告乃於四月八日及四月十一日於金屬期貨交易所分別買入裝船月
        份五至九月每月所需銅原料一百噸及六十噸，每噸價格分別是美金二、四九
        七元及二、五一０元。嗣後被告於收受前二批貨物共三百二十噸後即未依約
        開立信用狀，原告之前所訂立分別於八十六年七月至九月到期之銅原料期貨
        合約，仍如期於交割日購入銅原料，存放於倉庫內。嗣被告因拒未在所催告
        之期限內即八十七年四月十四日前履約，原告乃於當日之倫敦金屬期貨交易
        所交易價格即每噸美金一、七九八元，處分該銅原料，原告因此所受關於銅
        原料購入及處分之差價損失為美金三四二、一八０元。故兩筆合約銅原料購
        入賣出差價合計為美金六八０、四四二元（３３８２６２＋３４２１８０）
        。
    (2)關於倉儲費美金三九、八０一元部份
      關於八十六年一月二十九日合約原告於倫敦金屬期貨交易所交割取得之銅原
        料，分別從其裝船月份次月十五日起迄八十七年四月十四日處分之日應繳納
        之倉儲費，係以每噸每日美金０．一五元計算，總計為美金二二、三０五元
        ；關於八十六年四月九日合約原告於倫敦金屬期貨交易所交割取得之銅原料
        ，分別從其裝船月份十五日起迄八十七年四月十四日處分之日之應繳納倉儲
        費，係以每噸每日美金０．一五元計算，總計為美金一七、四九六元。故倉
        儲費合計為美金三九、八０一元（２２３０５＋１７４９６＝３９８０１）
        。
    (五)至於被告以「簽約後始發現原告前於八十六年一月所進之銅胚均有瑕疵，至被
      告遭廠商扣款．．．，而行使同時履行抗辯」等語，以為置辯，顯然於法不合
      ，充其量僅能證明被告因交付該批之貨物品質有瑕疵，遭台塑關係企業總管理
      處扣款，尚不足證明該批成品有瑕疵係因使用原告所供原料所致，縱令該批成
      品之原料係原告所提供，然該瑕疵成品究係原告交付之原料自始存有瑕疵，抑
      因被告製造或儲藏運送過程造成品質瑕疵，被告亦均未舉證證明。再者，原告
      曾於八十七年一月間派員赴被告工廠將三件遭指稱有瑕疵之銅樣品攜回化驗，
      並以八十七年二月十三日電傳函將化驗結果通知被告。根據化驗結果顯示被告
      所提供之樣本經化學分析結果與原告所提供之原料成份不符，足證被告指稱之
      瑕疵成品並非以原告交付之原料予以產製。「所謂同時履行之抗辯乃基於雙務
      契約而發生，倘雙方之債務，非本於同一之雙務契約而發生，縱令雙方債務在
      事實上有密切之關係，或雙方之債務雖因同一之雙務契約而發生，然其一方之
      給付，與他方之給付，並非立於互為對待給付之關係者，均不能發生同時履行
      之抗辯」最高法院五十九年台上八五０號判例闡釋綦詳。故縱使被告依據八十
      五年八月二十三日之合約所進口之銅有何瑕疵，原告亦僅能依據之該合約內容
      主張上權利，而不能就系爭之八十六年一月廿九日及同年四月九日合約所生之
      給付義務主張同時履行抗辯。綜上所陳，原告因終止系爭合約受有美金七十二
      萬零二百四十三元（６８０４４２＋３９８０１＝７２０２４３）之損失。
三、證據：提出八十六年一月二十九日及八十六年四月九日精煉銅胚合約書影本各乙
          份、八十七年四月七日存證信函影本乙紙、八十八年七月二十三日終止函
          影本乙紙、八十八年七月二十四日掛號郵件收件回執影本乙份、賠償金額
          明細表二紙份、最高法院七十年台上字第五五九號判決影本乙份、倫敦金
          屬期貨交易所八十七年四月十四日交易價格乙紙、原告八十七年二月十三
          日致被告電傳函影本暨中譯文各乙份、原告函告被告八十六年五月份倫敦
          金屬期貨交易所銅原料平均價，及交易所網站顯示之五月平均價、原告函
          告被告八十六年六月份倫敦金屬期貨交易所銅原料平均價，及交易所網站
          顯示之六月平均價、原告函告被告八十六年七月份倫敦金屬期貨交易所銅
          原料平均價，及交易所網站顯示之七月平均價、原告函告被告八十六年八
          月份倫敦金屬期貨交易所銅原料平均價，及交易所網站顯示之八月平均價
          、原告函告被告八十六年九月份倫敦金屬期貨交易所銅原料平均價，及交
          易所網站顯示之九月平均價、原告函告被告八十六年十月份倫敦金屬期貨
          交易所銅原料平均價，及交易所網站顯示之十月平均價、原告函告被告八
          十六年十一月份倫敦金屬期貨交易所銅原料平均價，及交易所網站顯示十
          一月平均價、原告於八十六年四月八日買入五百噸銅原料交易證明及價格
          、原告於八十六年四月十一日買入三百噸銅原料交易證明及價格、剩餘銅
          原料所使用於緊臨八十七年四月十四日後訂立之九個合約請款證明、倫敦
          金屬期貨交易所之八十六年至八十七年間倉儲費率表為證。
乙、被告方面：
一、聲明：駁回原告之訴。
二、陳述：
    (一)程序方面：
      (1)原告並非依中華民國法律而成立之公司，且未經中華民國政府之認許，核屬
        無權利能力之組織，渠起訴請求被告損害賠償金，顯無理由。
      (2)按「未經認許之外國法人，雖不能認其為法人，然仍不失為非法人團體，設
        有代表人或管理人者，依民事訴訟法第四十條第三項之規定，自有當事人能
        力．．．」最高法院五十年台上字第一八九八號判例固有明文。次按「經認
        許之外國法人，於法令限制內與同種類之中國法人有同一之權利能力」、「
        民事訴訟法第四十條第三項固規定，非法人之團體設有代表人或管理人者，
        有當事人能力．．．惟此程序法對非法人之團體認其有形式上之當事人能力
        ，尚不能因之而謂非法人之團體有實體法上權利能力，此民法總則施行法第
        十一條、最高法院六十七年台上字第八六五號著有判例，是原告既無實體法
        之權利能力，自無從以其名義為任何受領給付之行為，進而提起本訴，顯然
        欠缺權利保護要件甚明。
    (二)實體方面：
      (1)被告前曾於八十五年八月二十三日向原告訂購精煉銅胚六百噸，分三批進貨
        ，其中第三批貨二百噸出貨前另追加八十噸精銅胚，其中八十噸於八十六年
        一月十四日到貨即發現有瑕疵，原告公司允以調換新品處理，原告向被告保
        證不再發生同樣情形，被告乃陸續與八十六年一月二十九日與八十六年四月
        九日分別與原告簽訂精煉銅胚合約書分別買受銅胚九百噸及八百噸，被告依
        約於八十六年五月二十六日、八十六年八月十五日、八十六年八月十九日及
        八十六年六月三十日開出信用狀後，原告陸續於八十六年七月二十四日、八
        十六年十月六日、八十六年十月二十七日、八十六年九月十五日到貨一百噸
        、一百四十噸、二十噸、一六十噸。
      (2)詎簽約後始發現原告前於八十六年一月份所進之銅胚均有瑕疵，致被告遭廠
        商扣款，影響商譽至鉅，經原告之代理商反應予原告，並經原告派人來台處
        理亦無法保證除去瑕疵，原告給付之貨物既有瑕疵，被告行使同時履行接辯
        權自屬有理，而就本件買賣被告才是受害者，原告主張損害賠償於法無據。
      (3)原告主張曾因履行本件兩造間之契約，於倫敦期貨交易所買入銅原料而受有
        損害云云，惟兩造間確於八十六年二月起陸續因原告所進銅原料發生瑕疵而
        有爭執，被告並於八十六年四月間表示原告如未能改善瑕疵即拒絕再開立信
        狀，其後原告就銅原料所生瑕疵均未置理，故兩造迄未再進行交易，原告主
        張曾致函被告銅原料價格乙情顯非實情，況原告既未能改善銅原料之瑕疵，
        且被告亦不同意再進料，原告豈可能為此再大量進料？且交易網站顯示銅原
        料之價格亦非可證原告曾因本件契約購入原料，況原告每月交易量亦不知凡
        幾往來客戶亦非僅被告一人，如此張冠李戴而謂曾發生損害云云，顯然無理
        。
      (4)原告固提出分別買入五百噸及三百噸銅原料交易證明及價格之單據，惟該文
        件上並未有任何交易對象相對人之記載，復未有任何來源證明，其真實性本
        堪存疑，且依該文件之記載係自八十六年五月迄八十六年九月止按每月進貨
        一百噸及於八十六年八月進貨三百噸，依兩造八十六年四月九日之契約觀之
        ，原告需於八十六年五月至九月每月進貨一百六十噸，果如此，原告應指定
        每月進貨一百六十噸才對，怎可能為每月一百噸？況原告尚有八十六年一月
        二十九日之合約需於八十六年四月至十二月每月進貨一百噸，其來源又如何
        ？原告所提之文件並未證明渠確支付價金購入銅原料及與履行本件契約有何
        關聯性，其主張自非可採。
      (5)原告復主張渠所購入之銅原料曾因寄倉而獲有損失云云更屬無稽，蓋其根本
        未有任何準備履行之行為，已如前述，而僅提出費率表乙件，難以明瞭所謂
        倉儲費用究何所指，渠主張受有損害云云，顯非有理，渠於八十六年間兩造
        於銅原料瑕疵爭議未作任何妥善回應，且未為任何賠償舉措，反於三年後提
        起本訴，實令被告錯愕。
      (6)原告進貨發生瑕疵之情形：
        八十五年五月二十三日簽訂合約部分：
          總數六百噸，運送過程中另追加八十噸，於加工過程中發現材質不穩定，
          產品經遭被告之下游廠商退貨，其中之不良品並遭扣款，經被告於八十六
          年二月十四日透過原告代理商長廣公司提出反應，原告公司於八十六年二
          月二十四日始答應退換新品在案。
        原告所供應之貨品發生瑕疵後，一直向被告保證後續交運之貨品必定不再
          發生瑕疵情形，被告乃再於八十六年一月二十九日及八十六年四月九日分
          別再與原告簽訂合約陸續進貨，而竟陸續仍有瑕疵情形，原告所提之函件
          即為明證，其內容乃係就原告於八十六年四月份啟運交貨之數量共約六百
          二十噸之銅胚均復於加工過程中發現品質，不穩定情形，而該瑕疵乃為原
          告熔鑄過程中所造成，此觀之樣品中所含雜質成份相近可明（蓋不同來源
          銅胚雜質絕不可能近似），原告竟稱說瑕疵係於擠壓及鍛造過程中產生，
          顯與事實不符，原告亦曾因此瑕疵派員來台處理無結論。
        事實上原告於歷次進貨提單中就運送銅胚中所含雜貨均有標示，惟獨就含
          氧量故意略過不提，而被告生產之紅銅產品均係原告所提供，亦有記錄可
          考，若非原告所提供銅胚含氧量過高，而被告鍛造過程復無問題，何以產
          品竟因瑕疵而遭廠商退貨？被告處理銅胚加工之過程中並未有融鑄銅胚之
          程序，不可能因而增加銅製品內部之含氧量，原告於渠自行製作之前揭函
          件中極盡卸責之詞，此乃雙方於履約時產生信賴危機之主因。
        被告自原告公司進口之銅胚經加工製造成紅銅管、紅銅帶、紅銅條、匯流
          排等成品，銷售業務因銅胚材質不穩定，致遭廠商退貨，調換貨品，折扣
          款等，僅八十六年度損失金額達新台幣二百五十四萬七千七百二十七元，
          許多客戶因而對被告產生信心危機，被告因而喪失商機無限，損失至為慘
          重，而其時又適因被告公司內部經營發生重大危機，本想息事寧人而未加
          追訴，殊不知原告竟提起本訴，實甚無理。
      (7)次查兩造於八十六年一月二十九日及八十六年四月九日所簽訂之買賣合約乃
        均為一繼續性契約之法律關係，在性質上特別重視雙方之信賴基礎原告一再
        提出瑕疵給付，且無法保證除去瑕疵，被告除遭受前揭損失外，亦有許多客
        戶因而出走，苟繼續該契約關係而沒有改善，只有容任損害擴大，是原告於
        前揭二契約訂立後所提供之銅胚均有瑕疵而迄未能除去瑕疵，被告自非不得
        於原告除去瑕疵前拒絕再開發信用狀，而以兩造間因使同一契約所發生之債
        務關係行使同時履行抗辯權，原告援引最高法院六十三年度台上字第二０六
        號判例係就單一物品之買賣，自與此之繼續性法律關係不同，合併敘明。
      (8)原告另稱曾因期貨交易及倉儲費用之支出受有損害云云，惟原告自行以期貨
        交易避險乃其投資行為，若果曾有何損害，亦與本件契約之履行無何因果關
        係，況原告是否曾進行期貨交易行為？是否曾支出倉儲費用及是否必要，均
        攸關所主張損害之數額，而迄未有任何舉證，所言自非可採。
三、證據：提出逾期交貨扣款通知單乙紙、原告代理商傳真信函乙紙、原告代理商傳
          真信函乙紙、會計帳冊乙份、原告產品成分說明四份、損失明細表乙紙、
          單據二十二紙、日本調查報告書乙份（以上均為影本）為證。
    理    由
一、本件原告訴主張：兩造於民國八十六年一月二十九日及同年四月九日先後訂立精
    煉銅胚合約書，由原告分別供應九百噸及八百噸煉銅，並分別約定於八十六年四
    月至十二月及同年五月至九月間，由被告逐月分次開立信用狀後，原告再分批裝
    船交貨。惟被告依兩造於八十六年一月二十九日簽訂之合約書收受第一批一百噸
    後，及依八十六年四月九日簽訂之合約書收受前二批共三百二十噸後，遲未依約
    就剩餘之一千二百八十噸開立信用狀。嗣經原告以八十七年四月七日存證信函催
    告被告履行未果後，原告爰以八十八年七月二十三日函通知終止上開兩筆合約書
    ，並請求被告於文到之日（即八十八年七月二十四日）七日內賠償損害，惟被告
    亦置之不理。原告依法終止兩造間之上開合約，並請求被告賠償原告因被告遲延
    給付所受之銅原料購入賣出差價及支出之倉儲費共計美金七十二萬零二百四十三
    元及自終止合約之日即八十八年八月一日起至清償日止之法定遲延利息之損害等
    語；被告則以：原告並非依中華民國法律而成立之公司，且未經中華民國政府之
    認許，核屬無權利能力之組織，原告既無實體法之權利能力，自無從以其名義為
    任何受領給付之行為，進而提起本訴，顯然欠缺權利保護要件，又被告前曾於八
    十五年八月二十三日向原告訂購精煉銅胚六百噸，分三批進貨，其中第三批貨二
    百噸出貨前另追加八十噸精銅胚，其中八十噸於八十六年一月十四日到貨即發現
    有瑕疵，而兩造於八十六年一月二十九日及八十六年四月九日所簽訂之買賣合約
    乃均為一繼續性契約之法律關係，在性質上特別重視雙方之信賴基礎，是原告於
    前揭二契約訂立後所提供之銅胚均有瑕疵而迄未能除去瑕疵，被告自非不得於原
    告除去瑕疵前拒絕再開發信用狀，而以兩造間因使同一契約所發生之債務關係行
    使同時履行抗辯權，且原告另稱曾因期貨交易及倉儲費用之支出受有損害云云，
    惟原告自行以期貨交易避險乃其投資行為，若果曾有何損害，亦與本件契約之履
    行無何因果關係，況原告是否曾進行期貨交易行為？是否曾支出倉儲費用及是否
    必要，均攸關所主張損害之數額，而迄未有任何舉證，所言自非可採云云，資為
    抗辯。
二、本件原告主張兩造於民國八十六年一月二十九日及同年四月九日先後訂立精煉銅
    胚合約書，由原告分別供應九百噸及八百噸煉銅，並分別約定於八十六年四月至
    十二月及同年五月至九月間，由被告逐月分次開立信用狀後，原告再分批裝船交
    貨。惟被告依兩造於八十六年一月二十九日簽訂之合約書收受第一批一百噸後，
    及依八十六年四月九日簽訂之合約書收受前二批共三百二十噸後，遲未依約就剩
    餘之一千二百八十噸開立信用狀等情，為被告所自認，復據原告提出八十六年一
    月二十九日及八十六年四月九日精煉銅胚合約書各乙份為證，原告開主張之事實
    ，自堪認為真正。是本件所應審酌者乃在於原告得否向被告請求損害賠償？被告
    得否主張同時履行抗辯？
三、按非法人團體，於民法上並無權利能力，本應無當事人能力，惟法令既容許該團
    體之設立及存在，且該項團體日常均用其團體名義與人交易，實際上與自然人及
    法人同樣享受權利及負擔義務，自以使之得為訴訟之當事人為宜，故民事訴訟法
    第四十條第三項規定，非法人之團體，設有代表人或管理人者，有當事人能力。
    故在實務上對於非法人團體為當事人者，如合於民事訴訟法第四十條第三項之規
    定，在程序上即應承認其有當事人能力，惟原告之請求是否有理由，則須視其訴
    訟標的之法律關係定之，大體言之，在僅為債權關係而不涉及物權者，對於非法
    人團體應均得便宜對之判決。本件原告係未經我國認許其成立之外國法人，為前
    開所稱之非法人團體（最高法院五十年台上字第一八九八號判例可資參照），而
    本件原告所為之請求僅為一債權關係即損害賠償請求，並未涉及物權，自得對之
    為實體上有無理由之判決，合先敘明。
四、次按所謂同時履行之抗辯，乃係基於雙務契約而發生，倘雙方之債務，非本於同
    一之雙務契約而發生，縱令雙方債務在事實上有密切之關係或雙方之債務雖因一
    之雙務契約而發生，然其一方之給付，與他方之給付，並非立於互為對待給付之
    關係者，均不能發生同時履行之抗辯。（最高法院五十九年台上字第八五０號判
    例可資參照）。本件被告雖係向同一人即原告訂購銅胚，然其係分別於八十五年
    八月二十三日訂購六百噸，分三批進貨，其中第三批貨二百噸出貨前另追加八十
    噸精銅胚，於八十六年一月二十九日與八十六年四月九日分別訂購銅胚九百噸及
    八百噸，係屬三個完全不同之雙務契約，被告雖辯稱八十五年五月二十三日合約
    所追加訂購之八十噸之銅胚有瑕疵，然為原告所否認，且被告亦未能舉證以實其
    說，再參諸被告係於依八十六年一月二十九日之合約書收受第一批一百噸後，及
    依八十六年四月九日之合約書收受前二批共三百二十噸後，對前開二合約之後續
    交貨事實拒絕再開立信用狀，顯係將三個不同之雙務契約（即八十五年五月二十
    三日、八十六年一月二十九日、八十六年四月九日），混淆適用同時履行抗辯權
    之規定。縱令被告抗辯八十五年五月二十三日合約追加之八十噸銅胚有瑕疵屬實
    ，亦不能據此拒絕開立關於八十六年一月二十九日及同年四月九日合約後續所需
    之信用狀，是被告聲請調查八十噸銅胚部分瑕疵發生之原因，核與八十六年一月
    二十九日及八十六年四月九日合約之履行與否無關，無調查必要，附此敘明。
五、再依民第二百六十四條第一項但書規定，自己有先為給付之義務者，即不得援用
    同時履行之抗辯權，實則請求給付者，如有先為給付之義務，竟未先為給付而請
    求他方給付，他方即得援引同時履行抗辯權；被請求者，如先為給付之義務，於
    被請求時，即無從提出同時履行抗辯權。故同時履行抗辯權之發生，惟有雙方當
    事人所負債務均已屆清償期，斯能由一方請求他方給付，而他方亦得請求此方同
    時履行，被請求之一方尤須無先為給付之義務。否則既應先於他方而為給付，當
    無可延緩給付之抗辯權。次查國際貿易因時遙路遠，風險特多，又避免資金之積
    壓，而影響財務之週轉，乃有信用狀制度之設。通常出口商，皆待收到信用狀後
    ，始包裝貨物，購買保險，辦理貨物裝船運手續，可見信用狀之交付，應先於貨
    品之交付，履行給付，既有先後之分，即無同時履行之可言（最高法院六十三年
    度台上字第二０六號判例可資參照）。本件被告既負有先行開立信用狀之義務，
    惟其就剩餘之一千二百八十噸銅胚部分卻遲不開立信用狀，經原告以書面定期催
    告後，仍未於原告催告期限內履行，已屬給付遲延，原告依法終止上開兩筆合約
    ，似非全然無據。
六、末按「第二百五十八條及二百六十條之規定，於當事人依法律規定終止契約者，
    準用之」、「契約當事人之一方遲延給付者，他方得定相當期限催告其履行，如
    於期限內不履行時，得解除其契約」、「解除權之行使，不妨礙損害賠償之請求
    」，民法第二百六十三條、第二百五十四條及第二百六十條分別定有明文。又「
    倘原告確因此受有貨價差損及支出保管費之損害，原告自得請求被告賠償因債務
    不履行所生之損害」（最高法院七十年台上字第五五九號判決意旨可資參照）。
    本件原告既係因被告遲不開立信用狀而終止兩造間之合約，則依前揭規定其因此
    受之損害自得向被告請求賠償。茲審酌原告所得請求之金額如次：
    (一)銅原料購入賣出差價部份：
      由於銅原料在國際市場上波動甚劇，為避免此價格風險，原告依據慣例於每次
      簽約後於倫敦金屬期貨交易所買入約定交貨期間所需之銅原料。為履行八十六
      年一月二十九日合約，乃分別於裝船月份五、六、七、八、九、十、十一月在
      倫敦金屬交易所買入所需銅原料，其當月平均價格分別為每噸美金二千百一十
      四點三三元，二千六百一十二點．六二元，二千四百五十點四六元，二千二百
      五十一點二０元，二千一百零七點．三０元，二千零五十二點．二六元及一千
      九百一十七點．四五元，有原告提出之八十六年五月至十一月份倫敦金屬期貨
      交易所銅原料平均價及交易所網站顯示之月平均價在卷可按。因被告遲未在原
      告所催告之期限內即八十七年四月十四日前開立信用狀，致原告必須將為履行
      合約而預先購入卻被迫存放於倉庫內之一千二百八十噸（擬於八十六年五月至
      十一月交貨之八百噸、擬於八十六年七月至九月交貨之四百八十噸）銅原枓，
      以當日之倫敦金屬期貨交易所交易價格即每噸美金一千七百八十九元加以處分
      ，原告因此所受關於銅原料購入及處分之差價損失，其中八十六年一月二十九
      日合約所剩八百噸部分為美金三十三萬八千二百六十二元【（２５１４．３３
      －１７８９）×１００＋（２６１２．６２－１７８９）×１００＋２４５０
      ．４６－１７８９）×１００＋（２２５１．２－１７８９）×１００＋（２
      １０７．３－１７８９）×１００＋（２０５２．２６－１７８９）×１００
      ＋（１９１７．４５－１７８９）×１００＝３３８２６２】；八十六年四月
      九日合約所剩四百八十噸部分為美金三十四萬二千一百八十元【（0000－
      0000）×１００＋（0000－0000）×１００＋（0000－00
      00）×１００＋（0000－0000）×６０＋（0000－0000）
      ×１００＋（0000－0000０）×６０＝３４２１８０】。是原告所得
      請求兩筆合約銅原料購入賣出差價合計為美金六十八萬零四百四十二元（３３
      ８２６２＋３４２１８０＝６８０４４２）。
  (二)倉儲費部份
      八十六年一月二十九日合約原告於倫敦金屬期貨交易所交割取得之銅原料，分
      別從其裝船月份次月十五日起迄八十七年四月十四日處分之日應繳納之倉儲費
      ，係以每噸每日美金零點．一五元計算，總計為美金二萬二千三百零五元【０
      ．１５×（３０４＋２７４＋２４３＋２１２＋１８２＋１５１＋１２１）×
      １００＝２２３０５】；八十六年四月九日合約原告於倫敦金屬期貨交易所交
      割取得之銅原料，分別從其裝船月份十五日起迄八十七年四月十四日處分之日
      之應繳納倉儲費，係以每噸每日美金零點．一五元計算，總計為美金一萬七千
      四百九十六元｛０．１５×【２７４×（１００＋６０）＋２４３×（１００
      ＋６０）＋２１２×（１００＋６０）】＝１７４９６｝。故原告得請求之倉
      儲費損失為美金三萬九千八百零一元（２２３０５＋１７４９６＝３９８０１
      ）。
    (三)綜上，原告請求被告賠償美金七十二萬零二百四十三元（６８０４４２＋３９
      ８０１）及自終止合約之日即八十八年八月一日起至清償日止之法定遲延利息
      部分，洵無不合，應予准許。
七、原告陳明願供擔保，請准宣告假執行，經核無不合，爰酌定相當之擔保金額准許
    之。
八、本件判決之基礎已臻明確，兩造其餘之攻擊防禦方法及舉證，核與判決無影響，
    毋庸一一論列，併此敘明。
九、據上論結，本件原告之訴，為有理由，依民事訴訟法第七十八條、第三百九十條
    第二項，判決如主文。
中      華      民      國    九十      年      一      月    三十      日
                                        臺灣桃園地方法院民事第一庭
~B法      官  林淑鳳
右為正本，係照原本作成。
如對本判決上訴須於判決送達後廿日內向本院提出上訴狀
中      華      民      國    九十      年      一      月     三十     日
~B法院書記官  楊文雄


司法院資訊處製作；財團法人民間司法改革基金會備份。
